【裁判字號】    89,上易,1918
【裁判日期】    891226
【裁判案由】    竊盜
【裁判全文】
臺灣高等法院臺南分院刑事判決               八十九年度上易字第一九一八號 Ｃ
      上  訴  人
      即  被  告  乙  ○  ○
右上訴人因竊盜案件，不服臺灣臺南地方法院八十九年度易字第九三九號中華民國八
十九年八月二十二日第一審判決（起訴案號：臺灣臺南地方法院檢察署八十九年度偵
字第一八六九號），提起上訴，本院判決如左：
      主      文
上訴駁回。
      事      實
一、乙○○係汽車修護業者，與蘇瑜彬（經判處有期徒刑六月，緩刑三年確定）共同
    基於意圖為自己不法所有之犯意聯絡，於八十九年一月二十八日晚間二十二時三
    十分許，由乙○○攜帶其所有之客觀上足以危害他人生命、身體安全之兇器即扳
    手七支，至臺南縣仁德鄉大甲村鴻運汽車解體廠內，竊取甲○○所管領之報廢汽
    車前保險桿一片，於得手後甫行離去之際，為巡邏警員當場查獲，並扣得汽車保
    險桿一片（已發還被害人），以及乙○○所有供行竊用之扳手七支。
二、案經被害人甲○○訴由臺南縣警察局歸仁分局報請臺灣臺南地方法院檢察署檢察
    官偵查起訴。
      理      由
一、訊之上訴人即被告乙○○固不否認有於右揭時地以扣案之工具拆卸汽車前保險桿
    一片，惟矢口否認有何竊盜犯行，辯稱：該報廢汽車係蘇瑜彬舅舅所有，伊當日
    要前去拆卸時，就有向解體廠老闆甲○○說，經他同意後才去拆卸云云。
    並知會解體廠老闆甲○○後，就與乙○○一同前往拆卸云云。
二、經查：
  (一)被告乙○○係汽車修護業者，業據被告自承在卷，其與蘇瑜彬於八十九年一月二
    十八日晚間二十二時三十分許，由乙○○攜帶扳手七支，至臺南縣仁德鄉大甲村
    鴻運汽車解體廠內，拿取甲○○所管領之報廢汽車前保險桿一片，於得手後甫行
    離去之際，為巡邏警員當場查獲等事實亦經被告供明在卷，核與被害人甲○○於
    警訊中供述情節相符，此部分事實自堪信為真正。
  (二)所謂竊取，係指於違反他人意願之客觀情形下，就他人對動產所既存之持有狀態
    加以瓦解並重新建立支配管領力之行為。查被告二人所取得之保險桿一片，係自
    被害人甲○○所經營之鴻運汽車解體廠內報廢汽車上所拆解得來乙節，向為被告
    所不爭，則姑不論該車輛係已報廢或等待報廢之汽車，既經車主（或原車主）同
    意將報廢車輛移置被害人甲○○之汽車解體廠內，被害人甲○○就該等車輛即取
    得事實上之持有支配及監督權利。然被告等人自解體廠內拆解取得汽車保險桿一
    片，並置放於其所有之車輛裡面，即係破壞原有之持有關係並建立自己對該動產
    之支配管領力。因此被告二人上開行為是否構成竊盜，所需探究者厥為被告二人
    所為上開管領狀態移轉之行為，是否未取得管領權人甲○○之同意，且此一事實
    亦為被告所明知，仍基於不法所有之意圖故意為之？至於被告二人拆卸之車輛，
    是否確為被告蘇瑜彬舅父報廢之汽車，且被告於拆卸前曾事先徵得其舅父之同意
    一節，與本案構成要件無涉。
  (三)次查被害人甲○○於警訊時係指陳：伊認識被告二人，但被告二人要到伊所經營
    之解體廠內拆解保險桿一事，並未事先告知，伊要對被告二人提出竊盜告訴等語
    （詳警訊卷），詎甲○○嗣於原審法院審理時卻改稱：在被告拆卸保險桿當日之
    一、二個禮拜前，被告乙○○有告訴伊要拆保險桿，但沒有表明何時要拆，因此
    伊於警訊是說不提告訴云云。然查，證人即查獲警員吳振成則於原審法院審理時
    證稱：當時因解體廠老闆甲○○向當地派出所反應有人經常至其解體廠內偷東西
    ，要求派出所加強巡邏，當日晚間十點半許，伊巡視至解體廠時，看見有車輛停
    放在解體場內，伊用遠光燈照射，發現車內有二人，車後座有置放一片保險桿，
    當時被告二人表示保險桿從解體廠拿來的，並說有告訴老闆。然伊以電話聯繫解
    體廠老闆甲○○說明此事，甲○○卻說沒有，且嗣後甲○○前來派出所了解，並
    確實向我們表明要提出告訴，所以本件才會移送給檢察官偵辦等語，而被害人甲
    ○○聽完證人前揭證述後，又改口稱：因為被告乙○○很久以前曾經向伊提過要
    來拆保險桿，但他們要來的當天沒有再跟伊說明，故伊於警局陳述當時忘記有這
    回事云云；並陳稱：提起本件訴訟後，被告蘇瑜彬的母親有打電話給伊，希望伊
    能澄清被告二人罪責等語（均詳原審八十九年六月二十八日訊問筆錄），且觀諸
    被告乙○○於原審法院審理之初係供稱伊拆卸當日就有跟甲○○表明云云（詳原
    審八十九年四月二十一日訊問筆錄），嗣後經原審法院訊問被害人甲○○後，被
    告乙○○又翻異供述表示：當日晚間六、七點時有打電話給甲○○，但因他不在
    ，所以打算明天再跟他提，又伊在數月前就已經跟甲○○提及要拆零件云云（詳
    原審八十九年八月八日審判筆錄），此與被害人甲○○前揭所稱拆解前一、二個
    禮拜前告知乙節，亦顯不相符。且益證被告二人前往解體廠拆解零件前，根本不
    存有事前告知被害人甲○○及獲取其同意拆解其車廠內汽車零件之事實。由是觀
    之，被告乙○○與同案被告蘇瑜彬二人於八十九年一月二十八日前去鴻運汽車解
    體廠拆解保險桿之時，並未取得管領權人甲○○之同意，且警員查獲之際，被害
    人甲○○亦確實表明要提出竊盜告訴。至被害人甲○○於原審法院審理時之翻異
    前揭指訴，顯係附和迴護被告之詞，殊無足取。
  (四)再查被告乙○○與同案被告蘇瑜彬二人所稱其所拆卸之保險桿原係被告蘇瑜彬舅
    父報廢車輛上之物品乙節，已如前述，其中被告乙○○並稱：該車拖至甲○○之
    解體廠內已有半年之久，且伊於數月前即已告知甲○○要拆卸該車零件云云（詳
    原審前揭審判筆錄），若果真其等所述為真，且主觀上亦自信其有處分該車輛之
    權利而無不法所有之意圖，但為何在車輛留置於解體廠內已逾半年之久，卻未曾
    於管領權人在場、白天或被告乙○○之休假日時進入解體廠內拆卸零件，反而遲
    至是日始於晚間夜色昏暗且無人留守廠區之際進場為之？此無異彰顯其等至解體
    廠內拆解保險桿行動之隱密性與祕密性。且被告等二人事前有無獲取管領權人甲
    ○○之同意，被告乙○○應知之甚稔，則渠等被帶往派出所時，即可與甲○○說
    明，並立即解消誤會，焉有雙方於派出所之事發時刻竟未達成此等「誤會」共識
    ，反而是管領權人執意提出竊盜告訴？益徵被告拆卸之前有先徵得甲○○同意乙
    節，純屬虛構，且渠等不法所有之意圖，亦彰彰明甚！
  (五)綜上所述，被告乙○○之辯解，純屬事後卸責之詞，洵無足取。此外，復有被害
    人立具之贓物認領保管收據、扣案扳手七支附卷可證。本件事證明確，被告犯行
    堪以認定，應依法論科。
三、查扳手係金屬材質、質地堅硬，客觀上具有危險性，足以傷害人之身體，為兇器
    之一種，而被告乙○○與蘇瑜彬二人意圖為自己不法之所有，持上揭扳手七支以
    竊取被害人甲○○所管領之財物，核其所為，係犯刑法第三百二十一條第一項第
    三款之竊盜罪。被告乙○○與蘇瑜彬間具有犯意聯絡及行為分擔，為共同正犯。
四、原審以被告乙○○罪證明確，因予適用刑法第二十八條、第三百二十一條第一項
    第三款、第三十八條第一項第二款規定，並審酌被告之犯罪動機、目的、手段、
    實施犯行之主從關係、所生危害、其品行智識程度、所得財物價值尚屬輕微、惟
    犯罪後猶飾詞辯解不知悔悟等一切情狀，量處有期徒刑七月，以資懲儆。並就扣
    案之扳手七支，認係被告乙○○所有並供拆卸解體廠內之保險桿所用之物，業經
    被告等二人供明在卷，爰依刑法第三十八條第一項第二款併予宣告沒收。本院經
    核原判決認事用法，並無不合，量刑亦稱允當。上訴意旨，空言指摘原判決不當
    ，為無理由，應予駁回。
據上論斷，應依刑事訴訟法第三百六十八條，判決如主文。
本案經檢察官曾顯智到庭執行職務。
中    華    民    國      八十九      年      十二      月      二十六  日
                                  臺灣高等法院臺南分院刑事第五庭
                                      審判長法官  茆    臺    雲
                                            法官  蔡    長    林
                                            法官  李    文    福
右正本證明與原本無異。
不得上訴。
                                      法院書記官  李    良    倩
中    華    民    國      八十九      年      十二      月     二十八   日
附錄法條：
刑法第三百二十一條第一項第三款
犯竊盜罪而有左列情形之一者，處六月以上五年以下有期徒刑：
三、攜帶兇器而犯之者。


司法院資訊處製作；財團法人民間司法改革基金會備份。
